臺灣臺北地方法院民事判決　　　　　　 99年度簡上字第620號
上　訴　人　樓曼莉
訴訟代理人　劉貹岩律師
被　上訴人　富御國際房地產有限公司
法定代理人　吳佳臻
訴訟代理人　沈宇庭
上列當事人間請求給付服務費事件，上訴人對於中華民國99年9
月15日臺灣臺北地方法院臺北簡易庭99年度北簡字第12614號第
一審判決提起上訴，本院判決如下：
    主  文
上訴駁回。
第二審訴訟費用由上訴人負擔。
    事實及理由
一、被上訴人起訴主張：兩造於民國98年11月13日簽訂協助標購
    法院不動產委託書（下稱系爭契約），上訴人委託其協助購
    買以本院執行處98年度司執字第33995號拍賣之坐落臺北市
    ○○區○○段一小段167-7、297-1及297地號之土地，及其
    上門牌號碼為臺北市○○區○○路1段16巷10弄2號1樓之房
    屋（下稱系爭房地），約定標購價格為新臺幣（下同）2144
    萬元，上訴人應給付被上訴人協助標購之服務費53萬5千元
    ，並約定於系爭房屋得標次日給付總額3分之1、取得權利移
    轉證書給付總額3分之1、於系爭房屋交付次日給付總額3分
    之1。惟上訴人僅於得標次日給付18萬元、取得權利移轉證
    書給付18萬元，而系爭房地已於99年4月1日已完成點交，上
    訴人依約尚應給付其20萬3750元。經其以台北信義郵局第43
    0號存證信函向其催討，未獲置理。又本契約本旨為標購系
    爭房屋為給付服務費之依據，上訴人以其是否協助點交或協
    助談判為依據，拒絕給付前揭尾款，顯失依據；且被上訴人
    於點交程序均派員全程協助上訴人處理，且協助上訴人貸款
    事宜，均未違反委任事務，而上訴人於順利取得系爭房地後
    卻拒不付款，顯非有據，為此提起本件訴訟等語。並聲明：
    上訴人應給付被上訴人20萬3750元及自支付命令送達翌日起
    至清償日止，按年息5%計算之利息。
二、上訴人則以：系爭房地開標時，係由上訴人另行支付6萬元
    ，委託訴外人徐文彬代為投標，被上訴人並未親自投標，此
    與兩造約定不符；又上訴人依系爭契約交付10萬元搬遷補償
    費予系爭房地之占有人，於99年4月7日點交系爭房地時，被
    上訴人雖派人到場，但僅大聲叫囂，毫無專業可言，致使無
    法完成點交事務。本院復於於99年4月16日再次進行點交程
    序時，被上訴人竟未聞問，亦未派人到場協助點交事務，反
    係由上訴人拜託友人協助完成點交事務，迭經多次交涉，系
    爭房地遲至99年5月18日始完成點交程序。是被上訴人未依
    約完成委任事務，自不得向其請求給付處理點交事務之酬金
    。況兩造委任之服務費約定為53萬5000元，就營業稅部分應
    由被上訴人自行負擔，其竟巧立名目要求上訴人代為負擔營
    業稅，亦非有據等語，資為抗辯。其另補陳：系爭契約之簽
    訂並未蓋有被上訴人之大小公司章，契約為無效；系爭服務
    費之約定顯然過高；契約契約之性質為居間契約且營業稅不
    應由其給付等語。
三、原審判命上訴人應給付被上訴人20萬3750元，及自99年5月
    25日起至清償日止，按年息5％計算之利息。上訴人就原審
    判決，聲明不服，提起上訴，並聲明：(一)原判決廢棄。(二)上
    開廢棄部分，被上訴人在第一審之訴及其假執行之聲請均駁
    回。被上訴人則答辯聲明：請求駁回上訴。
四、兩造均不爭執之事實：：
    兩造於98年11月13日簽訂協助標購法院不動產委託書，由上
    訴人委託被上訴人協助購買以98年度司執字第33995號拍賣
    之坐落臺北市○○區○○段一小段167-7、297-1及297地號
    之土地，及其上門牌號碼為臺北市○○區○○路1段16巷10
    弄2號1樓之系爭房地，被上訴人為上訴人於98年12月3日標
    得系爭房屋，上訴人於98年12月23日依約給付第1筆服務費
    18萬元，被上訴人於99年1月間為上訴人取得系爭房屋權利
    移轉證書，上訴人依約於99年1月20日給付第2筆服務費18萬
    元等情，為兩造所不爭執，業據被上訴人提出之協助標購法
    院不動產委託書、帳目明細表、統一發票為證，及上訴人提
    出本院99年3月2日及99年4月7日98年度司執字第33995號執
    行命令等件為證，且經本院依職權調閱本院98年度司執字第
    33995號清償債務執行案卷，核閱屬實，堪信為真實。
五、得心證之理由：
    上訴人以系爭契約之簽訂並未蓋有被上訴人之大小公司章，
    契約為無效、系爭性質之性質為居間契約及系爭服務費之約
    定顯然過高及營業稅不應由其給付等情為上訴之理由，為被
    上訴人所否認，並以前詞抗辯之，本院分別審酌如下：
  (一)系爭契約無效部分：
    按解釋意思表示，應探求當事人之真意，不得拘泥於所用之
    辭句，民法第98條定有明文。查兩造簽訂之協助標購法院拍
    賣不動產契約書前言固有約定：本契約一式兩份，未蓋公司
    大小章此合約書無效等語。然系爭契約必要之點等約定，業
    經兩造磋商，意思表示互相一致，依同法第153條之規定，
    該契約即為成立。而前揭契約之前言約定，細酌其字句，係
    為慎重並確定被上訴人公司之訂約真意，始有簽蓋公司大小
    章之約定，惟本件被上訴人自始至終均未否認契約效力，且
    被上訴人於系爭契約除簽蓋公司章之大章外，尚有代理人沈
    宇庭之簽名，且被上訴人亦未否認該代理之意思表示，是依
    前揭法條之說明，自不逕以系爭契約未簽蓋被上訴人公司之
    小章即認無效，首應敘明。
  (二)系爭契約之法律性質及約定報酬金額過高及營業稅約定部分
    ：
  1.按稱委任者，謂當事人約定，一方委託他方處理事務，他方
    允為處理之契約；又受任人應受報酬者，除契約另有訂定外
    ，非於委任關係終止及為明確報告顛末後，不得請求給付，
    委任關係，因非可歸責於受任人之事由，於事務處理未完畢
    前已終止者，受任人得就其已處理之部份，請求報酬，民法
    第528條及第548條分別定有明文。而居間契約則為當事人約
    定，一方為他方報告訂約之機會，互為訂約之媒介，他方給
    付報酬之契約，同法第565條亦有明文。查系爭不動產協助
    標購契約，為上訴人指定標購之標的物，僅由被上訴人協助
    標購，此觀兩造系爭契約書之約定自明，此與居間契約之約
    定由被上訴人報告訂約之機會不同，是上訴人主張系爭契約
    為居間契約云云，與法未合，不足採信。又查，兩造於98年
    11月13日簽訂系爭契約，並約定於標得系爭房地後，上訴人
    應給付被上訴人服務費用一節，並不爭執，觀諸前揭約定內
    容，兩造所簽訂者應屬委任契約，自堪認定。而系爭契約既
    屬委任契約，上訴人自應依約於被上訴人完成委任事務時，
    負給付約定報酬之義務，上訴人主張系爭報酬之約定過高云
    云，亦不足採。上訴人雖以其另外委託訴外人徐文彬代為投
    標云云，然被上訴人仍依約在場協助徐文彬填寫標單及得標
    後之處理流程，此有證人徐文彬及羅有廷到庭證述在卷（詳
    本院100年2月17日及3月10日之準備程序筆錄）；且上訴人
    於得標及取得權利移轉證書後，分別支付第1、2筆服務費共
    計36萬元，此亦為上訴人所不爭執，足認被上訴人確已依約
    完成上訴人所委任之事務，此與其是否另外委任徐文彬協助
    標買一事無涉，則上訴人此部分主張，並不足採。
  2.上訴人另以被上訴人未協助點交，難謂完成委任事務，其自
    無庸給付報酬云云。然依系爭契約第6條約定，被上訴人應
    自上訴人取得系爭房屋所有權狀起4個月內協助其辦理交屋
    手續即可，此為兩造所不爭執。查上訴人於99年1月間方取
    得系爭房屋之權利移轉證書，被上訴人於99年1月23日以上
    訴人名義遞交申請點交不動產狀予本院執行處，經本院執行
    處定期於99年3月2日赴現場履勘，被上訴人於當日確有派員
    陪同上訴人至現場，嗣本院司法事務官另通知上訴人於99年
    4月7日赴現場執行點交，其卻遞狀本院變更送達地址，要求
    往後通知不要寄送被上訴人指定送達地址，於99年4月7日該
    次點交除上訴人本人外，被上訴人仍有派員到場，惟該次點
    交期日上訴人與現占有人協議另定期日點交，本院乃再定期
    於99年4 月16日辦理點交，該次點交期日通知僅寄送上訴人
    變更之新送達地址而未寄送被上訴人指定送達地址，故於99
    年4月16日點交當日，被上訴人並未派員協同到場，惟因占
    有人已經搬空，上訴人遂於該日撤回點交等情，業據本院依
    職權調閱本院98年度司執字第33995號清償債務執行卷宗核
    閱屬實，並有兩造各自提出99年3月2日、4月7日當日現場照
    片為證，堪認被上訴人於上訴人取得系爭房屋之權利移轉證
    書後，依約協助上訴人辦理系爭房屋點交事宜並無拖延，且
    系爭房屋於上訴人收受權利移轉證書後4個月期間內順利點
    交予其占有使用。雖被上訴人於最後一次點交期日未至現場
    協助上訴人辦理點交，上訴人因此主張其實際於99年5月18
    日方得使用系爭房屋云云，然被上訴人於99年4月16日點交
    期日未到場係因上訴人遞狀本院變更通知送達地址所致，自
    不可歸責被上訴人；上訴人復於當日即以現場已經清空為由
    自行撤回點交聲請，應認上訴人自斯時起已取得系爭房地之
    管理使用權，亦得認被上訴人此時已完成約定之委任事務。
    至上訴人主觀認為伊何時始得實際使用系爭房屋，尚與被上
    訴人應履行系爭契約義務無涉。此外，上訴人復未能提出其
    他證據證明伊有何無需給付被上訴人服務費之其他事由，故
    被上訴人依系爭契約請求上訴人給付服務費用，為有理由。
  3.另上訴人以系爭營業稅款2萬6750元不應由其給付云云。然
    依兩造所不爭執之系爭契約之第2條之約定，於「甲方分三
    次給付乙方：1.得標次日（付總額1/3）2.權狀下來（付總
    額1/3 ）3.交屋次日（付總額1/3）」等各項下，均有以手
    寫記載「18,000」、「18,000（已收款）1/20」、「
    175,000+26,7 50＝201,750」等字樣，此有該契約書影本附
    卷可稽，堪認關於稅金的支付，業經兩造協議，是上訴人主
    張其並無支付稅金之義務云云，洵無足採。
六、綜上所述，被上訴人基於系爭契約之法律關係，請求上訴人
    給付20萬3750元，及自99年5月25日起至清償日止，按年息
    5%計算之利息部分，為有理由，應予准許。原審判命上訴人
    如數給付，且依民事訴訟法第389條第1項第3款規定，依職
    權宣告假執行，核無違誤，上訴意旨指摘原判決此部分不當
    ，求予廢棄改判如其上訴聲明所示，為無理由，應駁回上訴
    。
七、本件事證已臻明確，兩造其餘主張陳述及所提之證據，經審
    酌後於本件判決結果無影響，爰不逐一論駁，附此敘明。
八、據上論結，本件上訴無理由，依民事訴訟法第436之1第3項
    、第449條第1項、第78條，判決如主文。
中    華    民    國    100    年    5     月    4    日
                  民事第五庭   審判長法  官  薛中興
                                     法  官  歐陽漢菁
                                     法  官  洪純莉
以上正本係照原本作成。
本判決不得上訴。
中    華    民    國   100    年    5     月    4     日
                                     書記官  邱美嫆